臺灣高等法院刑事判決
                                  108年度原上易字第68號
    上  訴  人
    即  被  告  梁坤龍


    選任辯護人  張藝騰律師（法扶律師）
    上  訴  人
    即  被  告  王淙顥




上列上訴人等因竊盜案件，不服臺灣新竹地方法院108年度原易
字第14號，中華民國108年10月18日第一審判決（起訴案號：臺
灣新竹地方檢察署108年度偵字第1808號），提起上訴，本院判
決如下：
    主  文
上訴駁回。
    事  實
一、梁坤龍、王淙顥、許明枝（所犯結夥三人以上竊盜罪，經原
    審判處有期徒刑7月；又2次犯結夥三人以上攜帶兇器竊盜罪
    ，分別經原審判處有期徒刑8月、8月；以上3罪定應執行有
    期徒刑1年2月確定）三人因缺錢花用，遂共同基於意圖為自
    己不法所有之竊盜犯意聯絡，為下列犯行：
  ㈠於民國108年1月2日凌晨3時54分許，梁坤龍、王淙顥、許明
    枝共同基於意圖為自己不法所有之竊盜犯意聯絡，由梁坤龍
    駕駛車牌號碼0000-00號自小客車，搭載王淙顥、許明枝共
    同前往新竹縣竹北市嘉興五街與十興三街口，由王淙顥徒手
    竊取邱志遠所有車號000-0000號車牌2面（已發還）得手。
    王淙顥、許明枝隨即將竊得之車牌懸掛於梁坤龍所駕駛之前
    開自小客車上，以規避查緝。
  ㈡於108年1月2日凌晨4時30分許，梁坤龍、王淙顥、許明枝另
    基於意圖為自己不法所有之竊盜犯意聯絡，由梁坤龍駕駛上
    開車牌號碼0000-00號自小客車（懸掛竊得之AAT-0636號車
    牌）搭載王淙顥、許明枝，前往新竹縣○○市○○○○路000號陳
    武均經營之誠億自助洗車場；由王淙顥、許明枝以鐵撬破壞
    兌幣機鎖頭，竊取現金新臺幣（下同）10,000元得手。
  ㈢於108年1月2日凌晨4時49分許（起訴書誤載為4時30分許，應
    予更正），梁坤龍、王淙顥、許明枝另基於意圖為自己不法
    所有之竊盜犯意聯絡，由梁坤龍駕駛上開懸掛竊得之AAT-06
    36號車牌之車輛搭載王淙顥、許明枝，前往新竹縣○○市○○○
    街0號鄭貴中經營之ZEBRA選物販賣機店，由王淙顥、許明枝
    以鐵撬破壞兌幣機鎖頭，竊取現金30,000元得手。嗣梁坤龍
    就竊得之財物分得3,000元作為報酬，其餘財物則由王淙顥
    、許明枝平分花用殆盡。
  ㈣經警於108年1月28日下午2時許將梁坤龍拘提到案，扣得車號
    000-0000號車牌2面，始循線查悉上情。
二、案經邱志遠、陳武均、鄭貴中訴由新竹縣政府警察局竹北分
    局報告臺灣新竹地方檢察署檢察官偵查起訴。
    理  由
壹、程序部分（證據能力）：
    本院援引之下列證據資料（包含供述證據、文書證據等），
    並無證據證明係公務員違背法定程序所取得；又經本院審認
    結果，尚無顯有不可信之情況與不得作為證據之情形，本院
    審酌上開證據資料製作時之情況，且無違法不當及證明力明
    顯過低之瑕疵，且均經本院於審理期日提示予檢察官、被告
    及辯護人辨識而為合法調查，自均有證據能力。
貳、實體部分：
一、認定被告犯罪事實所憑證據及理由：
  ㈠上開犯罪事實，業經被告梁坤龍於警詢、偵查、原審審理及
    本院準備程序時（偵2980號卷第75頁反面至第80頁反面、偵
    1808號卷第109頁至第112頁、原審易卷第339頁、第355頁至
    第356頁及本院卷第115頁）、被告王淙顥於警詢、偵查、原
    審審理及本院準備程序時（偵1808號卷第121頁至第135頁、
    第163頁至第166頁、原審易卷第177頁至第180頁、第339頁
    、第354頁至第356頁及本院卷第115頁）均坦承不諱，核與
    同案被告許明枝於警詢、偵查及原審審理時（偵1808號卷第
    137頁至第151頁、第154頁至第163頁、原審易卷第177頁至
    第180頁、第339頁、第354頁至第356頁）之供述情節、證人
    即告訴人邱志遠（偵2980號卷第85頁至第87頁）、陳武均（
    偵2980號卷第88頁至第89頁）、鄭貴中於警詢時（偵2980號
    卷第90頁至第91頁）之證述情節，均大致相符；此外，並有
    新竹縣政府警察局竹北分局偵查佐戴勢璋於108年1月27日、
    10 8年1月29日、108年2月18日之偵查報告各1份（他418號
    卷第3頁至第19頁、偵1808號卷第14至32頁、偵2980號卷第6
    頁至第24頁）、行竊路線GOOGLE MAP示意圖2份（偵2980號
    卷第33頁至第35頁）、車輛詳細資料報表2份（偵字第1808
    號卷第92頁、第93頁）、新竹縣政府警察局竹北分局六家派
    出所受理各類案件紀錄表、車輛協尋、尋獲電腦輸入單、失
    車-案件基本資料詳細畫面報表各1份（偵2980號卷第143頁
    至第146頁反面）、新竹縣政府警察局竹北分局搜索扣押筆
    錄暨扣押物品目錄表1份（偵1808號卷第62頁至第63頁）、
    贓物認領保管單1份（偵1808號卷第66頁）、查獲現場及扣
    案物照片、監視錄影畫面及現場照片共50張（偵2980 號卷
    第101頁至第126頁）在卷可稽。
  ㈡綜上，足認被告梁坤龍、王淙顥上開任意性自白與事實相符
    ，堪以採信；本件事證明確，被告梁坤龍、王淙顥2人竊盜
    犯行洵堪認定，均應依法論科。
二、論罪科刑：
  ㈠按行為後法律有變更者，適用行為時之法律。但行為後之法
    律有利於行為人者，適用最有利於行為人之法律，刑法第2
    條第1項定有明文。查被告行為後，刑法第321條第1項業於1
    08年5月29日修正公布，於同年月31日生效施行，修正前該
    條第1項之法定刑為「6月以上、5年以下有期徒刑，得併科
    新臺幣10萬元以下罰金」，修正後則將其中之罰金刑提高為
    「50萬元以下」，經比較結果，新法並未較為有利於行為人
    ，自應適用行為時即修正前之規定論處。
  ㈡核被告梁坤龍、王淙顥就事實欄一㈠所為，均係犯修正前刑法
    第321條第1項第4款之結夥三人以上竊盜罪；就事實欄一㈡、
    ㈢所為，均係犯修正前刑法第321條第1項第3款、第4款之結
    夥三人以上攜帶兇器竊盜罪。起訴書原認被告梁坤龍、王淙
    顥就事實欄一㈡、㈢所為，係犯修正前刑法第321條第1項第2
    款、第4款之加重竊盜罪嫌，此部分業經公訴人當庭更正為
    刑法第321條第1項第3款、第4款之加重竊盜罪嫌（原審易卷
    第175頁），併此指明。
  ㈢被告梁坤龍、王淙顥與原審同案被告許明枝就事實欄一㈠至㈢
    所示之犯行，有犯意聯絡及行為分擔，均應依刑法第28條之
    規定，論以共同正犯。又被告梁坤龍、王淙顥2人所犯3次加
    重竊盜，犯意各別，行為互殊，均應予分論併罰。
  ㈣被告梁坤龍之辯護人主張被告坦承犯行，已繳回犯罪所得2,5
    00元，請求依刑法第59條規定酌減其刑；惟刑法第59條規定
    ：「犯罪情狀顯可憫恕，認科以最低度刑仍嫌過重者，得酌
    量減輕其刑」，此雖為法院依法得行使裁量之事項，然非漫
    無限制，必須犯罪另有特殊之原因、環境與情狀，在客觀上
    足以引起一般之同情，認為即予宣告法定低度刑期，猶嫌過
    重者，始有其適用，最高法院著有69年台上字第4584號判例
    可考。是以，為此項裁量減輕其刑時，必須就被告全部犯罪
    情狀予以審酌，在客觀上是否有足以引起社會上一般人之同
    情，而可憫恕之情形，始謂適法。觀諸本案監視錄影畫面（
    他418號卷第9頁），被告梁坤龍於行竊過程中尚有返回租屋
    處，又再行外出行竊，過程中尚非不能離去，且能正常行走
    、出入，亦非不能以正當方式謀取財物。又被告王淙顥與原
    審同案被告許明枝於警詢中陳稱：渠等對於新竹不熟，係由
    被告梁坤龍開車帶渠等尋找作案目標等語（偵1808號卷第13
    0頁、第147頁），而本案係由被告梁坤龍駕駛車輛，與被告
    王淙顥及原審同案被告許明枝結夥3人以上，在深夜時分於
    短短約1個小時之時間內共同為3件竊盜犯行，對於社會信賴
    關係與治安危害非輕，是難認被告梁坤龍之犯罪情狀有何可
    憫恕之處，故被告梁坤龍之辯護人上開主張，難認可採。
三、維持原判決之理由：
  ㈠原審以被告梁坤龍、王淙顥2人犯罪事證明確，適用修正前刑
    法第321條第1項第3款、第4款等規定，爰以行為人之責任為
    基礎，審酌被告梁坤龍前無竊盜之前案紀錄，被告王淙顥前
    已有多次竊盜前案紀錄，被告2人不思以正途獲取所需，竟
    恣意竊取他人財物，欠缺尊重他人財產法益之觀念，足見法
    治觀念偏差，所為實不足取，實可非難，兼衡被告2人均坦
    承犯行之犯後態度，並考量其等素行、犯罪之動機、目的、
    手段、本案竊取物品之價值、對於犯罪參與之程度、所竊得
    事實欄一㈠之財物已發還告訴人邱志遠，對於其他告訴人則
    未賠償損失之情形，暨被告梁坤龍自述國中畢業，從事水泥
    工，家庭經濟狀況勉持，被告王淙顥自述國中畢業，從事職
    業大貨車司機，家庭經濟狀況小康等一切情狀，就被告梁坤
    龍所犯結夥三人以上竊盜罪，量處有期徒刑6月；又2次犯結
    夥三人以上攜帶兇器竊盜罪，分別量處有期徒刑6月、6月，
    應執行有期徒刑10月，以上宣告刑及執行刑均諭知易科罰金
    之折算標準；就王淙顥所犯結夥三人以上竊盜罪，量處有期
    徒刑7月；又2次犯結夥三人以上攜帶兇器竊盜罪，分別量處
    有期徒刑8月、8月，應執行有期徒刑1年2月，以示懲戒。
  ㈡沒收：
  ⒈按犯罪所得已實際合法發還被害人者，不予宣告沒收或追徵
    ，刑法第38條之1第5項定有明文。經查，被告2人就事實欄
    一㈠竊得告訴人邱志遠所有車號000-0000號車牌2面，經告訴
    人邱志遠領回，有贓物認領保管單1份附卷可考（偵1808號
    卷第66頁），依上開規定，爰不予宣告沒收或追徵。
  ⒉被告梁坤龍、王淙顥與原審同案被告許明枝等人如事實欄一㈡
    所示犯行竊得之現金10,000元，如事實欄一㈢所示犯行竊得
    之現金30,000元，為渠等之犯罪所得。又此部分犯罪所得，
    被告梁坤龍係於事實欄一㈢所示犯行後分得現金3,000元，其
    餘現金則由被告王淙顥及原審共同被告許明枝均分，業據被
    告梁坤龍、王淙顥與原審同案被告許明枝於原審準備程序及
    審理中均陳述甚詳（原審易卷第179頁、第355頁）。是被告
    王淙顥就事實欄一㈡所示犯行之犯罪所得為5,000元，被告梁
    坤龍、王淙顥就事實欄一㈢所示犯行之犯罪所得分別為3,000
    元、13,500元，應堪認定。就被告王淙顥此部分之犯罪所得
    ，均未扣案，均應依刑法第38條之1第1項前段規定於各該罪
    刑項下宣告沒收，於全部或一部不能沒收或不宜執行沒收時
    ，依同條第3項規定，追徵其價額；就被告梁坤龍部分之犯
    罪所得，其中已扣案之2,500元部分，應依刑法第38 條之1
    第1項前段規定於該罪刑項下宣告沒收，就未扣案之500元部
    分，應依刑法第38條之1第1項前段規定於該罪刑項下宣告沒
    收，於全部或一部不能沒收或不宜執行沒收時，依同條第3
    項規定，追徵其價額。
  ⒊另被告梁坤龍、王淙顥2人供如事實欄一㈡㈢所示犯行所用之鐵
    撬1支，未據扣案且非違禁物，又無證據證明現仍存在，如
    予宣告沒收，徒增執行程序之耗費，且欠缺刑法上之重要性
    ，爰依刑法第38條之2第2項之規定，不予宣告沒收及追徵，
    附此敘明。
  ㈢經核原審認事用法並無違誤，量刑亦屬允當，應予維持。
四、駁回被告梁坤龍、王淙顥2人之上訴之理由：
    被告梁坤龍上訴意旨：我坦承犯行，僅參與開車，並未直接
    參與偷竊犯行，又已繳回大部分犯罪所得，有情輕法重情形
    ，請依刑法第59條規定酌減其刑云云；另被告王淙顥上訴意
    旨：我已坦承犯行，為何我判得比梁坤龍重，請從輕量刑云
    云。經查：
  ㈠按刑罰之量定，為事實審法院之職權，倘法院已審酌刑法第5
    7條各款所列情狀，而所量定之刑並未逾越法定刑範圍，亦
    無顯然失當情形，自不得任意指為違法（最高法院92年度台
    上字第2116號判決意旨參照），是刑之量定，為求個案裁判
    之妥當性，法律賦予審判法院裁量之權，量刑之輕重，屬於
    為裁判之法院得依職權自由裁量之事項，苟其量刑已以行為
    人之責任為基礎，並斟酌刑法第57條各款所列情狀，在法定
    刑度內，酌量科刑，如無偏執一端，致明顯失出失入情形，
    上級審法院即不得單就量刑部分遽指為不當或違法。又刑法
    第59條之酌量減輕其刑，必須犯罪另有特殊之原因與環境等
    ，在客觀上足以引起一般同情，認為即使宣告法定最低度刑
    期猶嫌過重者，始有其適用。
  ㈡本件就被告涉犯刑法第321條加重竊盜罪，法定刑為「6月以
    上、5年以下有期徒刑，得併科新臺幣10萬元以下罰金」，
    原審就被告梁坤龍所涉3罪刑度，均諭知最低度刑有期徒刑6
    月，尚無不當；另如前所述，被告梁坤龍所犯刑法第321條
    加重竊盜罪，無刑法第59條之適用。
  ㈢本件被告王淙顥及原審共同被告許明枝均為直接下手竊盜之
    人，犯罪所得均為5,000元及13,500元，較被告梁坤龍僅負
    責開車，且犯罪所得僅為3,000元；原審就被告王淙顥所犯3
    罪，量處之刑度，較被告梁坤龍所犯3罪，量處之刑度為重
    ，尚屬妥適。
  ㈣本件原判決就被告梁坤龍、王淙顥所論處之罪，已說明其如
    何依刑法第57條規定之事由，審酌被告梁坤龍、王淙顥2人
    前揭犯罪之一切科刑情狀，於法定刑內量處適當之刑，既未
    逾越法定刑度，又未濫用權限，自無違法可言。是被告梁坤
    龍、王淙顥2人上訴所指各節，依前揭說明，並無理由，應
    駁回之。
五、本件被告梁坤龍經合法傳喚，無正當之理由不到庭，爰不待
    其陳述，逕為一造辯論判決。
據上論斷，應依刑事訴訟法第368條、第371條，判決如主文。
本案經檢察官蘇恒毅提起公訴，檢察官蔡顯鑫到庭執行職務。
中    華    民    國    109   年    3     月    11    日
                  刑事第二十三庭審判長法  官  李釱任
                                      法  官  崔玲琦
                                      法  官  梁耀鑌
以上正本證明與原本無異。
不得上訴。
                                      書記官  宗志強
中    華    民    國    109   年    3     月    11    日
附錄：本案論罪科刑法條全文
修正前中華民國刑法第321條第1項
犯竊盜罪而有下列情形之一者，處 6 月以上、5 年以下有期徒
刑，得併科新臺幣 10 萬元以下罰金：
一、侵入住宅或有人居住之建築物、船艦或隱匿其內而犯之者。
二、毀越門扇、牆垣或其他安全設備而犯之者。
三、攜帶兇器而犯之者。
四、結夥三人以上而犯之者。
五、乘火災、水災或其他災害之際而犯之者。
六、在車站、埠頭、航空站或其他供水、陸、空公眾運輸之舟、
    車、航空機內而犯之者。